臺灣桃園地方法院小額民事判決
110年度壢小字第1719號
原      告  黃桂良  
訴訟代理人  黃雅惠  
被      告  李品瑢  

上列當事人間請求損害賠償事件，本院於民國111年5月3日言詞
辯論終結，判決如下：
    主    文
一、被告應給付原告新臺幣壹萬陸仟零壹拾柒元，及自一百一十
    年十二月三十日起至清償日止，按年利率百分之五計算之利
    息。
二、原告其餘之訴駁回。
三、訴訟費用新臺幣壹仟元，由被告負擔新臺幣伍佰柒拾捌元，
    餘由原告負擔。
四、本判決原告勝訴部分得假執行。　
　　理 由 要 領
一、本件依民事訴訟法第436條之18第1項規定，除下列理由要領
    外，僅記載主文，其餘省略。
二、原告主張：被告於民國110年2月3日7時55分許，駕駛車牌號
    碼000-0000號自用小客車(下稱被告車輛)，於桃園市楊梅區
    幼獅路二段由東往西方向行駛，行經桃園市○○區○○路○段0號
    附近迴轉時，不慎撞擊對向由原告所有並駕駛之車牌號碼00
    0-000普通重型機車(下稱系爭機車)，致原告受有左側臀部
    挫擦傷、左側肘部挫傷等傷害(下稱系爭傷害)。原告因本件
    事故支出醫療費用新臺幣(下同)750元、系爭機車維修費用2
    0,450元、因受傷無法工作受有薪資損失3,000元，本件事故
    並造成原告精神上之痛苦，故請求3,020元之慰撫金，合計
    為27,720元。為此，爰依民法侵權行為之規定提起本件訴訟
    等語。並聲明：被告應給付原告27,720元，及自起訴狀繕本
    送達翌日起至清償日止，按年利率百分之5計算之利息。
三、被告則以：被告並非於禁止迴轉路段迴轉，且被告迴轉前有
    先確認對向車道並無來車，並減速慢行，原告自遠處應可看
    見被告車輛，被告已盡駕駛人之注意義務，而系爭機車係突
    然出現在被告車輛前方，被告無足夠時間反應，顯然係不能
    注意，故被告應無故意過失。又事故發生前兩造車輛距離90
    公尺以上，自被告行車紀錄器畫面所示，系爭機車自其前方
    綠燈亮起到與被告車輛發生碰撞，經過約9秒鐘，經推算後
    ，系爭機車車速已達每小時72公里，顯然超速，若原告無超
    速，被告應有充裕時間駛離現場而不至發生碰撞，另系爭機
    車係行駛路面邊線外側，並從被告右側超車，是本件事故應
    由原告負全部之肇事責任，資為抗辯。並聲明：原告之訴駁
    回。　　
四、是依上開說明，以下僅就（一）被告是否應負損害賠償責任
    ？（二）原告是否與有過失？（三）原告請求被告賠償之各
    項金額，應否准許，茲分述如下：
（一）被告是否應負損害賠償責任？
　　1.按故意或過失，不法侵害他人之權利者，負損害賠償責任
      ；汽車、機車或其他非依軌道行駛之動力車輛，在使用中
      加損害於他人者，駕駛人應賠償因此所生之損害；汽車迴
      車時，應依下列規定：…五、汽車迴車前，應暫停並顯示
      左轉燈光或手勢，看清無來往車輛，並注意行人通過，始
      得迴轉；為民法第184條第1項前段、第191條之2、道路交
      通安全規則第106條第5款所明定。
　　2.經查，被告於警詢時陳稱：伊於迴轉時，因為距離不夠寬
      ，遂先向後倒退一點，再往前繼續迴轉，於往前時與系爭
      機車發生擦撞等語（見本院卷第33頁）；並參以本院當庭
      勘驗路口監視器及被告車輛行車紀錄器畫面（勘驗結果如
      附表一、二勘驗筆錄所示，見本院卷第65至73頁）可知，
      被告車輛於開始迴轉即向左跨越黃虛線前，前方路口(即
      原告行車方向)號誌已轉換成綠燈，是依上開規定，被告
      應顯示左轉燈光或手勢，並看清無來往車輛，始得迴轉，
      且被告迴轉過程中並非一次迴轉成功，中間有暫停後再倒
      退，而其暫停時，來車方向之燈號已轉為綠燈，且已有部
      分機車起駛，則被告於倒退後再次往前時，即應再注意對
      向車道是否有來車將至，而依事故地點為天氣晴、日間自
      然光線、柏油路面乾燥無缺陷、無障礙物且視距良好等情
      ，有上開事故調查表㈠可參（見本院卷第31頁），是被告
      並無不能注意之情事，卻於事故地點迴轉時，於倒車後再
      次往前迴轉時，未先審視對向車道之車流已朝此駛至，即
      貿然繼續迴轉肇生本件事故，顯見被告駕駛被告車輛，有
      迴轉未注意來車之過失，足認被告對於防止損害之發生顯
      未盡相當之注意，就本件交通事故之發生自有過失甚明，
      揆諸前揭規定，被告自應負侵權行為損害賠償責任。
（二）原告是否與有過失？
　　1.按道路交通安全規則第2條第1項第1款、第94條第3項前段
      規定：「汽車行駛時（包含機車），駕駛人應注意車前狀
      況及兩車併行之間隔，並隨時採取必要之安全措施。」　
　　2.經查，原告於警詢中自陳：伊有看見被告車輛從對向要迴
      轉，伊係看到被告車輛停下來，伊才繼續往前行駛等語（
      見本院卷第34頁）；而依附表一、二勘驗筆錄所示，被告
      車輛於迴轉時確有停止動作，而復又向後倒車等情，與原
      告上揭所稱，大致相符，是應認原告係有注意車前狀況，
      惟因被告車輛迴轉至路中已停止，原告自可合理推測被告
      欲禮讓原告先行，原告方才繼續向前行駛，故難認原告此
      部分有過失存在。　
　　3.被告復主張原告超速及行駛路面邊線外側超車等云云。惟
      查，被告所提之原告車速推估說明（見本院卷第59頁），
      雖詳述其如何得出原告時速為每小時72公里，而計算之基
      礎係兩車起駛距離為90公尺，惟被告就此並未提出實際距
      離測量之資料，其以此所得出之計算結果自難憑採；復觀
      諸監視器畫面，本件事故發生時被告車輛與原告行車方向
      係呈現接近90度狀態，被告車輛並非原告之前車，則原告
      顯係為繞過停止於路中之被告車輛，而非超車。又原告雖
      有行駛路面邊線外側，惟自被告行車紀錄器可知被告於事
      故地點迴轉時，被告車輛之車身已佔據原告之直行車道，
      車頭並貼近路面邊線，已阻擋車輛之行駛，原告係為繞過
      被告車輛通行，而不得不自路面邊線外行駛通過，是難認
      原告就此部分亦有過失存在，故原告上開所辯，皆不足憑
      採。　
（三）原告請求之各項金額，分述如下：
　　1.醫療費用750元部分：
　　　按不法侵害他人之身體或健康者，對於被害人因此喪失或
      減少勞動能力，或增加生活上之需要時，應負損害賠償責
      任，民法第193條第1項定有明文。原告主張其因系爭傷害
      支出醫療費用750元，並提出怡仁綜合醫院急診醫療費用
      收據為證（見本院卷第11頁），依上開規定，原告此部分
      請求，應屬有據。　
　　2.系爭機車修繕費用20,450元部分：
　　(1)按不法毀損他人之物者，被害人得請求賠償其物因毀損
       所減少之價額，民法第196條定有明文。依前揭規定請求
       賠償物被毀損所減少之價額，得以修復費用為估定之標
       準，但以必要者為限，而修理材料以新品換舊品，應予
       折舊（最高法院77年度第9次民事庭會議決議參照）。
　　(2)經查，系爭機車之修繕費用共計20,450元，業據原告提
       出估價單為證，前揭估價單雖未分列零件、工資費用，
       惟依通常估價行情，估定價額應包含零件及工資費用，
       且原告已證明系爭機車遭被告碰撞而受有損害，本院審
       酌系爭機車受損部位及修復項目，依民事訴訟法第222條
       第2項規定核定系爭機車修復之工資與零件比例應為1：1
       ，即零件、工資費用各為10,225元，又零件部分，原告
       既係以新零件替代舊零件，自應就零件費用計算並扣除
       折舊，始屬公平；依行政院所頒固定資產耐用年數表及
       固定資產折舊率之規定，系爭機車之耐用年數為3年，依
       定率遞減法每年折舊1000分之536，另依營利事業所得稅
       查核準則第95條第6項規定「固定資產提列折舊採用平均
       法、定率遞減法或年數合計法者，以一年為計算單位；
       其使用期間未折舊折舊滿一年者，按實際使用之月數相
       當於全年之比例計算之；不滿一月者，以月計。」，其
       最後一年之折舊額，加歷年折舊累計額，其總和不得超
       過該資產成本原額之十分之九。
　　(3)又系爭機車之出廠日為101年9月（見本院卷第46頁），
       迄本件事故發生時點110年2月3日，已使用逾3年，則零
       件扣除折舊後之修復費用估定為1,023元（計算式：10,2
       25×0.1＝1,023元，元以下四捨五入），加計工資10,225
       元，是系爭機車之修理必要費用應為11,248元。從而，
       原告得向被告請求系爭機車毀損之損害金額應為11,248
       元，逾此範圍之請求，則屬無據。
　　3.薪資損失3,000元部分：
　　　按當事人主張有利於己之事實者，就其事實有舉證之責任
      ，民事訴訟法第277條前段定有明文。原告主張其因本件
      事故而損失薪資收入3,000元云云，惟原告所提之111年2
      月薪資單上所載「請假扣款：999元」（見本院卷第15頁
      ），足見原告因本件事故請假而受有薪資損失之金額為99
      9元，是原告逾此部分之請求即屬無據。　
　　4.精神慰撫金3,020元部分：
　　　按不法侵害他人之身體、健康、名譽、自由、信用、隱私
      、貞操，或不法侵害其他人格法益而情節重大者，被害人
      雖非財產上之損害，亦得請求賠償相當之金額。經查，原
      告因本件事故受有系爭傷害，已如前述，衡情其身體及精
      神應受有相當之痛苦，其請求被告賠償非財產上之損害，
      應屬有據；本院審酌原告傷勢之程度、被告之加害程度以
      及兩造之年齡、社會地位、資力（屬於個人隱私資料，僅
      予參酌，爰不予揭露）等一切情狀，認為原告請求3,020
      元之精神慰撫金，尚屬適當，應予准許。
   5.原告得向被告請求之金額為16,017元（計算式：750＋11,24
     8＋999＋3,020＝16,017元），逾此範圍之請求，應予駁回。
中    華    民    國   111    年     5   月    17    日
                  中壢簡易庭      法  官  張博鈞
以上為正本係照原本作成。
如不服本判決，應於送達後20日內，向本院提出上訴狀並表明上
訴理由，如於本判決宣示後送達前提起上訴者，應於判決送達後
20日內補提上訴理由書（須附繕本）。
如委任律師提起上訴者，應一併繳納上訴審裁判費。
中    華    民    國   111    年     5   月    17    日
                                  書記官  張季容　
附錄：
一、民事訴訟法第436條之24第2項：
    對於小額程序之第一審裁判上訴或抗告，非以其違背法令為
    理由，不得為之。
二、民事訴訟法第436條之25：
    上訴狀內應記載上訴理由，表明下列各款事項：
    （一）原判決所違背之法令及其具體內容。
    （二）依訴訟資料可認為原判決有違背法令之具體事實。
三、民事訴訟法第471條第1項：（依同法第436 條之32第2 項規
    定於小額事件之上訴程式準用之）上訴狀內未表明上訴理由
    者，上訴人應於提起上訴後20日內，提出理由書於原第二審
    法院；未提出者，毌庸命其補正，由原第二審法院以裁定駁
    回之。
　　　　　　　　　
附表一： 　
檔案名稱：楊梅區幼獅路二段3號-0000000-00時50分08秒.mkv 影片時間：26秒 錄影位置：路口監視器 00：00（右下方顯示時間為02/03/2021，07：49：46） 影片開始，被告汽車自畫面左方出現。 錄影畫面時間07：49：52時 被告汽車左轉駛入幼獅路二段，前方路口紅綠燈顯示紅燈。 錄影畫面時間07：50：01時 被告汽車持續行駛於幼獅路二段上，此時前方路口紅綠燈顯示為綠燈。 錄影畫面時間07：50：02時 被告汽車跨越黃虛線開始迴轉。 錄影畫面時間07：50：03時 被告汽車於迴轉中停止，前方路口紅綠燈仍顯示綠燈，此時原告機車自前方路口對向車道往前方即被告汽車方向駛來。 錄影畫面時間07：50：04至07：50：07時 被告汽車向後倒車，此時原告機車位置在被告汽車右前方。 錄影畫面時間07：50：08時 被告汽車開始繼續迴轉，此時原告機車位置約於被告汽車車頭前方處，兩車發生碰撞，原告機車消失於畫面中。 

附表二：
檔案名稱：楊梅區幼獅路二段3號-0000000-00時43分11秒.mkv 影片時間：17秒 錄影位置：被告汽車行車紀錄器 00：00（右下方顯示時間為0000-00-00，02:42:56） 影片開始，被告車輛向前方移動。 錄影畫面時間02：43：00時 被告汽車持續向前方移動，前方路口紅綠燈顯示紅燈。 錄影畫面時間02：43：01時 被告汽車持續行駛於其車道上，前方路口紅綠燈轉為綠燈。 錄影畫面時間02：43：03時 被告汽車開始往左跨越黃虛線。 錄影畫面時間02：43：04時 被告汽車開始迴轉，前方路口紅綠燈仍顯示綠燈，前方路口對向車道已有部分機車向前行駛。 錄影畫面時間02：43：05時 被告汽車於迴轉中停止。 於錄影畫面時間02：43：06時 被告汽車開始向後倒車，並持續至錄影畫面時間02：43：09。 錄影畫面時間02：43：10時 被告汽車開始繼續迴轉，此時原告機車出現於畫面右方即被告汽車車頭右前方處並持續向前移動。 錄影畫面時間02：43：11時 被告汽車與原告機車發生碰撞(被告汽車車頭撞擊原告機車左側) 錄影畫面時間02：43：12時 原告人車倒地。